最高法院刑事判決　　　　　　　　　 110年度台上字第5946號
上　訴　人　陳子帆


上列上訴人因違反洗錢防制法案件，不服臺灣高等法院臺中分院
中華民國110年7月20日第二審判決（110 年度金上訴字第1415號
，起訴案號：臺灣臺中地方檢察署109年度偵字第22946號），提
起上訴，本院判決如下：
    主  文
 上訴駁回。
    理  由
一、按刑事訴訟法第377 條規定：上訴於第三審法院，非以判決
    違背法令為理由，不得為之；是提起第三審上訴，應以原判
    決違背法令為理由，係屬法定要件。又依刑事訴訟法第 350
    條、第361條、第362條、第367 條規定，不服地方法院之第
    一審判決而上訴者，須提出上訴書狀，並應敘述具體理由，
    為上訴必備之程式。倘所提出之書狀未敘述上訴理由，或僅
    曾以言詞陳述上訴理由者，均應於上訴期間屆滿後20日內補
    提理由書於第一審法院。第一審法院經形式審查，認逾期未
    補提上訴理由者，應定期間先命補正；逾期未補正者，為上
    訴不合法律上之程式，應以裁定駁回。又雖已提出上訴理由
    ，但所提非屬具體理由者，則無庸命其補正，由第二審法院
    以上訴不合法律上之程式，判決駁回之。
二、本件原審以上訴人陳子帆不服第一審判決認定，其有如第一
    審判決犯罪事實欄所記載，於民國108 年初，將所借用之不
    知情之吳旻珊於臺灣土地銀行申設之帳戶金融卡（含密碼，
    帳號詳卷），交付予「陳祥龍」之成年男子所屬擄鴿集團，
    做為該集團為恐嚇取財犯行，被害人匯款帳戶之幫助恐嚇取
    財及幫助洗錢犯行，依想像競合之例，從一重論其以幫助洗
    錢罪，累犯，量處有期徒刑3 月，併科罰金新臺幣（下同）
    2 萬元，並諭知罰金易服勞役折算標準之判決，提起第二審
    上訴。惟第一審判決已以上訴人之責任為基礎，審酌刑法第
    57條所列各款情形（包含犯罪情節、犯罪無所得）而為量刑
    ，核無不當，上訴人所犯洗錢防制法第14條第1 項，亦有應
    併科罰金之規定，上訴人提起第二審上訴，以其為幫助犯，
    並無犯罪所得，請求就併科罰金部分再行審酌，亦據原審認
    其所提第二審上訴不合法定程式，而予駁回，並不經言詞辯
    論為之，業經原判決敘明其依據及理由，於法洵無不合。
三、上訴人提起本件第三審上訴意旨，略以：伊未收取報酬，無
    犯罪意圖，被害人被害金額合計僅1 萬5000元，第一審所量
    刑度如換算為金錢已達11萬元，顯違比例原則，可否於有期
    徒刑及罰金刑中擇一量處？請予機會使伊與被害人和解後再
    行判決等語。核上訴人不服原審判決而提起本件第三審上訴
    ，並未依據卷內訴訟資料，具體指摘原判決以其第二審上訴
    未敘述具體理由，從程序上駁回其上訴，究有如何不適用法
    則或如何適用法則不當之違法情事，僅執陳詞，空泛指摘原
    判決量刑不當，自與法律規定得為第三審上訴理由之違法情
    形不相適合。其對於幫助洗錢罪名部分之上訴為不合法律上
    之程式，應予駁回。至上訴人另想像競合犯刑法第30條第 1
    項、第346條第1項之幫助恐嚇取財罪部分，均經第一、二審
    為有罪之論斷，核屬刑事訴訟法第376條第1項第6 款所列不
    得上訴於第三審法院之罪。而上訴人所犯幫助洗錢重罪部分
    之上訴既不合法律上程式，無從為實體上審判，應予駁回，
    則其所犯與上開重罪具有想像競合犯關係之幫助恐嚇取財輕
    罪部分，自亦無從適用審判不可分原則，併為實體上審判，
    亦應從程序上予以駁回。
據上論結，應依刑事訴訟法第395條前段，判決如主文。
中    華    民    國   110    年    11    月    4     日
                  刑事第四庭審判長法  官  林  立  華  
                                  法  官  謝  靜  恒  
                                  法  官  林  瑞  斌  
                                  法  官  李  麗  珠  
                                  法  官  王  敏  慧  
本件正本證明與原本無異
                                  書記官
中    華    民    國   110    年    11    月    11    日